最高法院刑事判決　　　　　　九十六年度台上字第五八三一號
上　訴　人　甲○○○○○○○○○○ ○○○○○（楊慶賢）
　　　　　　　　　　統一編號：護Y331323
上列上訴人因違反毒品危害防制條例案件，不服台灣高等法院高
雄分院中華民國九十六年八月二十四日第二審判決〔九十六年度
上訴字第六四五號，起訴案號：台灣高雄地方法院檢察署九十五
年度偵字第六六五六、七四四八（原判決漏植）號〕，提起上訴
，本院判決如下：
    主  文
上訴駁回。
    理  由
按刑事訴訟法第三百七十七條規定，上訴於第三審法院，非以判
決違背法令為理由，不得為之。是提起第三審上訴，應以原判決
違背法令為理由，係屬法定要件。如果上訴理由書狀並未依據卷
內訴訟資料，具體指摘原判決不適用何種法則或如何適用不當，
或所指摘原判決違法情事，顯與法律規定得為第三審上訴理由之
違法情形，不相適合時，均應認其上訴為違背法律上之程式，予
以駁回。原判決綜合全案卷證資料，本於事實審法院之推理作用
，認定上訴人 甲○○○○○○○○○○ ○○○○○（楊慶賢）有其事實欄所載之
犯行，因而撤銷第一審之科刑判決，改判論上訴人連續販賣第二
級毒品罪；處有期徒刑捌年，並為相關保安處分及從刑之宣告，
已詳細說明其所憑之證據及認定之理由; 對於上訴人所為之辯解
，並已逐一敘明不可採之理由，俱有卷存之證據資料可資覆按；
從形式上觀察，原判決並無違背法令情形。上訴人之上訴意旨略
稱：(一)、上訴人於警詢及偵查時所為陳述，因通譯牟家賢翻譯錯
誤，將員警所問「買」翻譯成「賣」，將「賣」翻譯成「買」，
誤譯為上訴人有自白販賣第二級毒品甲基安非他命，上訴人於警
詢及偵查中之自白應無證據能力，且第一審法院勘驗警詢錄音帶
及偵訊光碟時，上訴人即已表示無法辨識警詢錄音帶是否係上訴
人應答聲音，且未將「翻譯員」、「員警」、「上訴人」三人答
問加以核對，對勘驗結果存疑，原審未重新勘驗，顯未盡調查能
事。又上訴人不懂牟家賢翻譯內容，伊與其餘泰國人係合資新台
幣（下同）三千元至五千元購買甲基安非他命，由伊出面向「紅
軍」購買再轉交其他人，並非由上訴人一次購買三千元至五千元
，再分裝轉售他人，且所查獲之毒品與本件無關，上訴人並未坦
承販賣，原判決論以販賣第二級毒品罪行，顯有違誤。(二)、上訴
人為警查獲後，即於警詢及偵查中陳明持有之甲基安非他命，係
「王鴻鈞」所販賣，並提供「王鴻鈞」之行動電話000000
0000號供員警調查，原判決未依毒品危害防制條例第十七條
規定減輕其刑，洵有不適用法則之違背法令。(三)、原判決所宣告
沒收之壹萬貳仟伍佰元，乃伊在高雄縣政府警察局林園分局應詢
時，身上只有一百元，警員要翻譯牟家賢告知上訴人生活所需及
機票錢，要上訴人自行負擔，上訴人遂請友人至伊工作之工廠，
向老闆領取壹萬貳仟元交給牟家賢，另伍佰元係友人提供給上訴
人生活所需，並非供犯罪所用或因犯罪所得之財物，第一審及原
審未經調查，遽予宣告沒收，即有應於審判期日調查之證據而未
調查之違法云云。惟查：(一)、證據之取捨及證據證明力如何，均
屬事實審法院得自由裁量、判斷之職權，苟其此項裁量、判斷，
並不悖乎通常一般之人日常生活經驗之定則或論理法則，又於判
決內論敘其何以作此判斷之心證理由者，即不得任意指摘其為違
法，據為提起第三審上訴之合法理由。上訴人及其辯護人於第一
審法院審理時，即以其警詢及偵查時所為陳述，因通譯牟家賢翻
譯錯誤，誤譯為自白販賣甲基安非他命，認警詢及偵查中自白無
證據能力，並請求勘驗警詢錄音帶及偵訊光碟。第一審法院於民
國九十五年八月二十四日準備程序，由受命法官先行勘驗該警詢
錄音帶及偵訊光碟，勘驗結果因上訴人表示無法辨識警詢錄音帶
是否其應答聲音，檢察官亦請求傳訊製作筆錄之警員到庭說明，
而辯護人則請求勘驗偵訊光碟，以確認上訴人是否自白販毒及翻
譯是否錯誤。第一審法院當庭勘驗偵訊光碟，經在庭通譯朱賢惠
證稱：除上訴人未說要先收錢，是付了兩萬，不是向「紅軍」買
了兩萬，沒有聽到上訴人有稱去大坪頂公園，其他的翻譯均是正
確等語（見一審卷第八十五至九十頁）；上訴人及其辯護人對勘
驗結果亦無意見，並均當庭捨棄再勘驗警詢錄音帶，復表示毋庸
傳訊製作警詢筆錄之警員到庭為證（見一審卷第九十一頁），堪
認上訴人於警詢及偵查中之自白並無不具任意性之情形，自具有
證據能力。另上訴人於警詢已自白販毒，並供陳其上手為綽號「
紅軍」之男子，係撥打行動電話與「紅軍」聯絡等情（見高縣林
警偵緝移字第０九五００００三三三號警(二)卷第四頁）；上訴人
於第一審法院審理時亦供明能以簡單中文與「紅軍」交談購買毒
品等語（見一審卷第三００頁）；原判決以本件並無上訴人之自
白係翻譯錯誤所致之情形，其偵查中自白復與證人亞恰留、沙揚
、亞阿飛、南沃、華猜那、潘勇、三才等人之證述相符，原判決
據以論罪科刑，不惟無違採證法則，尤無調查未盡之違法。(二)、
毒品危害防制條例第十七條規定，犯同條例第四條第一項至第四
項、第五條第一項至第四項前段、第六條第一項至第四項、第七
條第一項至第四項、第八條第一項至第四項、第十條或第十一條
第一項、第二項之罪，供出毒品來源，因而破獲者，得減輕其刑
。其立法用意，旨在鼓勵被告供出其所製造、運輸、販賣或持有
之毒品來源，俾追究出該毒品之前手，以澈底清除毒品氾濫。故
所謂「供出毒品來源」係指具體供出上游之毒品來源，以防止毒
品之蔓延而言。如僅供出共犯，而未供出上游之毒品來源，即不
得依前開法條減輕其刑。上訴人為警查獲後，雖於警、偵詢中供
稱其於原判決附表所示時地所販賣之甲基安非他命，係向綽號「
紅軍」之男子所購買，並提供「紅軍」之行動電話供員警調查，
惟警方依上訴人供述「紅軍」之行動電話號碼，查得該行動電話
持有人為王鴻鈞，並依上訴人指認王鴻鈞口卡片（見一審卷第二
四七頁），通知王鴻鈞於九十五年十一月二十六日至警局製作筆
錄，然王鴻鈞於警詢堅詞否認販賣甲基安非他命予上訴人，並供
陳不認識上訴人等語（見一審卷第二五０至二五二頁），而員警
在王鴻鈞住處僅查扣安非他命一小包（毛重０．一公克）及吸食
器三組，有高雄縣政府警察局林園分局刑事案件報告書在卷可參
（見原審卷第一三二頁），由上開事證以觀，王鴻鈞涉嫌販賣甲
基安非他命予上訴人之證據尚屬薄弱。原判決因認上訴人雖供出
向王鴻鈞取得甲基安非他命，並查獲第二級毒品安非他命一小包
（毛重０．一公克）及吸食器三組等，然其非屬上訴人所犯本件
販賣毒品之來源，亦未因此破獲該販毒前手或其上游，乃未依毒
品危害防制條例第十七條規定減輕其刑，於法洵無不合。(三)、依
卷附扣押物品目錄表所載，本件扣押物品僅有與本件販毒無關之
甲基安非他命三小包（毛重約０．八五公克）、吸管一支等物，
並無上訴人所稱之壹萬貳仟伍佰元扣案（見警卷三第五頁），又
原判決所宣告沒收之壹萬貳仟伍佰元，乃上訴人於原判決附表所
示時地販賣甲基安非他命所得之總和，該販賣毒品所得，並未扣
案，亦經原判決於理由中載明（見原判決第十頁倒數第七行），
是上訴人縱於警詢時託請友人向其老闆領取壹萬貳仟元交給牟家
賢，另其友人提供伍佰元給上訴人生活所需，亦與原判決所宣告
沒收之壹萬貳仟伍佰元無涉，上訴人對此部分之指摘，尚有誤會
，亦非適法之第三審上訴理由。其上訴違背法律上之程式，應予
駁回。
據上論結，應依刑事訴訟法第三百九十五條前段，判決如主文。
中　　華　　民　　國　九十六　年　　十　　月　三十一　日
                      最高法院刑事第十二庭
                          審判長法官  洪　文　章
                                法官  王　居　財
                                法官  郭　毓　洲
                                法官  黃　梅　月
                                法官  邱　同　印
      本件正本證明與原本無異
                                      書  記  官
中　　華　　民　　國　九十六　年　 十一　 月　　六　　日
                                                      V
